【裁判字號】    99,交聲,52
【裁判日期】    990525
【裁判案由】    違反道路交通管理處罰條例
【裁判全文】
臺灣宜蘭地方法院交通事件裁定          99年度交聲字第52號
移送機關    交通部公路總局臺北區監理所宜蘭監理站
異  議  人  甲○○
上列異議人因違反道路交通管理處罰條例案件，對於原處分機關
即交通部公路總局臺北區監理所宜蘭監理站中華民國99年2月5日
所為之處分（原處分案號：宜監字第裁43-1AF140886號）聲明異
議，本院裁定如下：
    主  文
原處分撤銷。
甲○○不罰。
    理  由
一、原處分意旨略以：異議人即受處分人甲○○所有車牌號碼GV
    K-938號普通重型機車，於民國98年12月16日10時22分許，
    停放於臺北市○○○路○段148巷2號周邊，因在設有禁止停
    車標誌之處所，經警舉發違規。原處分機關調查後，認異議
    人「在設有禁止停車標誌之處所停車」之違規情節屬實，依
    道路交通管理處罰條例第56條第1項第4款規定，裁處異議人
    罰鍰新臺幣（下同）600元。
二、聲明異議意旨略以：異議人前開機車本係異議人在臺北市上
    班通勤使用，都是停放在臺北市○○○路○段148巷2號周邊
    騎樓。異議人於98年7月15日因公司裁員而失業，於98年9、
    10 月間在臺北縣永和市接受職業訓練後，自98年10月底起
    即返回宜蘭住處居住，未再到臺北，機車則停放該處未再移
    動。異議人碰巧在「禁停措施」實施前，因失業待在宜蘭家
    裡，而無從接收到臺北市的禁停宣導訊息，直到收到違規罰
    單時才知道臺北市對於前開停車地點有禁停措施，並非有意
    違規。為此，爰於法定期間內聲明異議，請求撤銷原處分等
    語。
三、按汽車駕駛人停車時，在設有禁止停車標誌、標線之處所停
    車者，處新臺幣600元以上1,200元以下罰鍰，道路交通管理
    處罰條例第56條第1項第4款固定有明文。然人民違反法律上
    之義務而應受行政罰之行為，法律無特別規定時，雖不以出
    於故意為必要，仍須以過失為其責任條件，此經司法院大法
    官會議釋字第275號解釋在案。行政罰法第7條第1項亦明定
    「違反行政法上義務之行為非出於故意或過失者，不予處罰
    」。是以於審認個案時，除需深究行為人客觀上有無違反行
    政法上義務外，尚需探究行為人主觀上對於違反行政法上義
    務是否出於故意或過失。
四、經查，本件異議人所有之車牌號碼GVK-938號普通重型機車
    ，於98年12月16日10時22分許，係停放在臺北市○○○路○
    段148巷2號周邊騎樓，而該處所當時係設有禁止停車標誌之
    事實，為異議人所坦承無誤，並有臺北市停車管理工程處99
    年3月23日北市停管字第09931673100號函暨所附現場照片、
    採證照片、違規停車現場簡圖，及舉發違反道路交通管理事
    件通知單（下簡稱舉發違規通知單）附卷可稽，是以在客觀
    上，異議人所有之系爭車輛，於前揭時地確有停放於設有禁
    止停車標誌處所之違規事實，甚屬明確。惟異議人對於前揭
    客觀上違反行政法義務之行為，是否主觀上具有故意或過失
    ，仍有審究必要。本院查：
 (一) 依卷附臺北市停車管理工程處99年1月21日北市停管字第099
    30319800號書函所載，臺北市○○○路○段－瑞安街路段（
    即前述違規地點所在之路段，下簡稱系爭路段），係自98年
    11月30日起，實施「機車退出騎樓、人行道」措施（見本院
    卷第5頁），亦即，臺北市停車管理工程處自該日起，始將
    系爭路段騎樓劃設為禁止停車處所。證人即臺北市停車管理
    工程處交通助理員乙○○於本院調查時，亦到院證稱：臺北
    市○○○路○段－瑞安街路段是由伊負責巡視的，在98年11
    月30日之前系爭路段的騎樓是可以停放機車的，98年11月30
    日設置牌面後就不能停放機車了等語明確（見本院卷第39
    頁）。是異議人停放系爭機車之處所，係自98年11月30日起
    ，方設有禁止停車標誌；在該日之前，該處所本屬可合法停
    放機車之處所之事實，應屬無疑。
 (二) 異議人抗辯其自98年10月底起，因失業而返回宜蘭居住，機
    車則仍停放前開處所等情，業據其提出離職證明書、資遣員
    工通報名冊、職業訓練結訓證書等件為證（見本院卷第45至
    47頁）。參諸臺北市停車管理工程處前揭書函記載，臺北市
    停車管理工程處在系爭路段騎樓於98年11月30日設為禁止停
    車處所前，有「製作導引紙環，懸掛於停放之機車上，以讓
    實際停放之機車騎士知悉禁停管制訊息及替代停車空間」之
    宣導措施，及證人乙○○於本院調查中證稱：「在98年11月
    30 日之前，這台機車就一直停放在那裡，一直到12月15日
    我開第1張違規通知單」、「我在舉發當時，有看到宣導單
    放在異議人的機車上，宣導單的內容就是這個地方已經設立
    禁停標誌，請市民配合」等語（見本院卷第40、41頁），足
    認異議人之機車於98年11月30日系爭路段之騎樓改為禁止停
    車處所前，即已停放於上開地點，且持續停放至本件舉發之
    時，均未移動。異議人辯稱其將前開機車停放於上址，自98
    年10月底即返回宜蘭住處居住，未再到臺北等情，應屬可信
    。而依前所述，系爭路段之騎樓係自98年11月30日起始改為
    禁止停車處所，異議人於98年10月底停放機車時，該路段騎
    樓既可合法停放機車，即不能謂異議人於停放機車時，有何
    違規停車之故意或過失。
 (三) 至於臺北市停車管理工程處於98年11月30日將系爭路段改為
    禁止停車處所，並於實施前，有「於實施前7-14日發佈新聞
    稿，透過廣播新聞及報紙協助宣導，於各公有路外停車場及
    鄰近捷運車站LED跑馬燈宣傳，及印製宣傳通告、宣傳面紙
    供鄰里、機關、大樓及實施路段現場等處張貼公告宣傳，另
    製作導引紙環，懸掛於停放之機車上，以讓實際停放之機車
    騎士知悉禁停管制訊息及替代停車空間，又沿線設有『騎樓
    人行道禁止停車』標誌牌，供駕駛人遵循辨識」等宣導措施
    ，此有臺北市停車管理處前開書函在卷足憑。然依前揭書函
    所示內容，臺北市停車管理工程處對於系爭路段騎樓禁止停
    放機車之宣導作為，均係針對臺北市區而為之，異議人既自
    98年10月底即返回宜蘭住處居住，即難責其獲悉臺北市停車
    管理工程處於98年11月間在臺北市區開始實施之上開宣導措
    施。綜前所述，系爭路段之騎樓於異議人返回宜蘭居住後改
    為禁止停車處所乙節，非異議人所得獲悉之事實，異議人就
    其機車於上開地點停放而違規乙節，顯難預見、防免，應認
    異議人對於本件交通違規事件之發生，並無故意或過失可言
    。
五、綜上所述，異議人於客觀上雖有「在設有禁止停車標誌之處
    所停車」之違規行為，然異議人停放機車之時，系爭路段騎
    樓原係可合法停車之處所，臺北市停車管理工程處於98年11
    月30日將系爭路段改為禁止停車處所乙事，復因異議人返回
    宜蘭住處居住而未能獲悉，異議人對於前揭違規行為之發生
    ，難認有故意或過失可言。揆諸前開說明，即難謂異議人有
    違反道路交通管理處罰條例第56條第1項第4款情事。原處分
    機關未予詳查，僅依據原舉發機關「舉發並無不當」之函覆
    ，而對異議人為前述裁罰，自有未洽，應由本院將原處分撤
    銷，改諭知異議人不罰，以資適法。
六、依道路交通案件處理辦法第20條前段，裁定如主文。
中    華    民    國    99    年    5     月    25    日
                    交通法庭  法  官  鄧晴馨
上正本證明與原本無異。
如不服本裁定，得於收受裁定正本後5日內，向本院提出抗告狀
。
                              書記官  林怡君
中    華    民    國    99    年    5     月    25    日

司法院資訊處製作；財團法人民間司法改革基金會備份。
